【裁判字號】    89,交易,510
【裁判日期】    900302
【裁判案由】    公共危險
【裁判全文】
臺灣桃園地方法院刑事判決                          八十九年度交易字第五一號
    公  訴  人  臺灣桃園地方法院檢察署檢察官
    被      告  戊○○
    指定辯護人  本院公  乙○○
                設辯護人
右列被告因公共危險案件，經檢察官提起公訴（八十九年度偵字第一四九二八號），
本院判決如左：
    主  文
戊○○服用酒類不能安全駕駛動力交通工具而駕駛，處有期徒刑參月，如易科罰金，
以參佰元折算壹日。又因過失駕駛自用小客車卡於火車鐵軌致生火車往來之危險，處
有期徒刑參月，如易科罰金以參佰元折算壹日。應執行有期徒刑伍月，如易科罰金，
以參佰元折算壹日。
    事  實
一、戊○○明知酒後不得駕車，竟於民國八十九年九月二十三日晚上十時五十四分許
    ，於飲酒後（酒精測定值為每公升一‧三五毫克）不能安全駕駛汽車之際，仍駕
    駛車號七Ｇ－六六八七號自用小客車，搭載友人朱仁忠、甲○○及其三個月之女
    兒，沿桃園市○○路由西往東方向行駛，途經國際路平交道前（縱貫線桃園至內
    壢站間基隆站起五九公里九七○公尺處），原應注意鐵路平交道設有警鈴及閃光
    號誌者，警鈴已響，閃光號誌已顯示駕駛人應暫停俟火車通過後，看、聽鐵路兩
    方確無火車駛來，始得通過；以及汽車駛至鐵路平交道前如前面有車輛時，應俟
    前車駛離鐵路平交道適當距離而後車能安全通過後，始得通過，衡諸當時情形，
    平交道號誌及安全設備等一切均正常運作，亦無其他不能注意之情事，竟於通過
    該平交道時，因與前車距離太近，在前車尚未駛離鐵路平交道，而鐵路平交道警
    鈴已響、柵欄已開始放下之際，仍駕駛該車由海側往山側方向闖越平交道，因遮
    斷器已放下一半，而前後皆有車，戊○○緊張遂將方向盤往左打，以避免被火車
    撞擊，該車卻因而離開平交道之水泥路面，卡在火車軌道上，無法動彈，戊○○
    看見火車即將駛到，趕快叫車上乘客跳車，約十秒鐘後，適有由丁○○駕駛從基
    隆出發之南下第二五五五車次電聯車駛至，因距離太近，雖緊急煞車，仍煞車不
    及而撞擊上開七Ｇ－六六八七號自小客車（起訴書誤載為戊○○駕駛之七Ｇ－六
    六八七號自小客車衝撞車次二五五五車次電聯車），造成該電聯車右前主排障器
    、電纜插座、車軸接地線、水平閥座、踏板等物損害，於現場停留約三十四分鐘
    ，致生火車往來之危險。
二、案經內政部警政署鐵路警察局第一警務段移送台灣桃園地方法院檢察署檢察官偵
    查起訴。
    理  由
一、右揭犯罪事實，業據被告戊○○於警訊、偵訊及本院審理時坦承不諱，並經證人
    甲○○於偵查及本院審理時證述無訛，又經證人即在現場目擊之丙○○與電聯車
    之駕駛丁○○於本院審理時證述屬實，被告於肇事後翌（二十四）日凌晨二時十
    分許在桃園縣警察局交通隊測試酒精濃度高達每公升一、三五毫克，有酒精濃度
    測試表附卷可考，參以被告於肇事前駕車處置失當，竟將所駕自小客車駛離平交
    道之水泥路面，卡在火車鐵道上，無法動彈，足見被告已不能安全駕駛動力交通
    工具，且有臺灣鐵路管理局平交道事故會勘記錄表、刑案現場平面圖各一紙及現
    場照片十張在卷可資佐證，本件事證明確，被告犯行堪以認定。
二、按汽車行駛中，駕駛人接近平交道時，應注意鐵路平交道設有警鈴及閃光號誌者
    ，警鈴已響，閃光號誌已顯示，駕駛人應暫停俟火車通過後，看、聽鐵路兩方確
    無火車駛來，使得通過；以及汽車駛至鐵路平交道前如前面有車輛時，應俟前車
    駛離鐵路平交道適當距離而後車能安全通過後，始得通過，道路交通安全規則第
    一百零四條第一項第二款、第二項分別定有明文。被告為汽車駕駛人，自應知之
    甚稔而加以注意，而肇事當時前開平交道遮斷器、閃光燈、警報、遮斷器機能均
    正常，事故前亦無接獲任何故障通知，有前揭台灣鐵路管理局平交道事故會勘記
    錄表可稽，應無不能注意之情事，被告於行經鐵路平交道之際，疏於注意警鈴已
    響，應暫停俟火車通過後，始得通過；亦未注意汽車駛至鐵路平交道前如前面有
    車輛時，應俟前車駛離鐵路平交道適當距離而後車能安全通過後，始得通過，在
    警鈴已響，前車尚未駛離鐵路平交道適當距離之際，即冒然闖越平交道，致該車
    卡在火車軌道上，動彈不得，自有過失。而被告因上開過失致其所駕汽車遭丁○
    ○駕駛之南下第二五五五車次電聯車撞擊，造成該電聯車右前主排障器、電纜插
    座、車軸接地線、水平閥座、踏板等物損害，並於現場停留約三十四分鐘，致生
    火車往來之危險，此與被告之過失行為間自有相當因果關係。
三、按所謂「以他法」致生火車往來之危險者，係指以損害軌道、燈塔、標識以外之
    其他方法，致生火車、電車或其他供水、陸、空公眾運輸之舟、車、航空機往來
    之危險，此為概括之規定，以補列舉之不足，並不以損壞特定標的之方式為限，
    被告駕駛汽車業已離開平交道上供汽車行駛之水泥路面，而卡在火車軌道上，無
    法動彈，形成火車沿鐵軌正常行駛之障礙，亦屬致生火車往來危險之方法。核被
    告酒後駕車之行為，係犯刑法第一百八十五條之三之醉態駕駛罪。被告駕駛汽車
    卡在鐵軌邊致與火車發生撞擊之行為，則係犯刑法第一百八十四條第三項過失妨
    害舟車行駛安全罪，公訴意旨漏未斟酌此點，而認被告係犯同法第一百八十四條
    第二項之過失公共危險罪，尚有未洽，惟其基本事實同一，應變更其起訴法條。
    被告所犯上開二罪，犯意個別，行為不同，應予分論併罰。爰審酌被告於酒醉後
    仍搭載友人駕駛汽車，穿越平交道時未小心駕駛，卡在火車軌道上，遭火車撞擊
    致火車停駛三十四分鐘，幸未造成人員傷亡，於犯罪後坦承犯行，已賠償交通部
    臺灣鐵路管理局修車費用十八萬二千八百七十六元，並與之達成和解，有和解書
    及雜項繳款收據各一紙附卷可查等一切情狀，分別量處如主文所示之刑。再按刑
    法第四十一條業已修正為：「犯最重本刑為五年以下有期徒刑之罪，而受六個月
    以下有期徒刑或拘役之宣告，因身體、教育、職業、家庭之關係或其他正當事由
    ，執行顯有困難者，得以一元以上三元以下折算一日，易科罰金，但確因不執行
    所宣告之刑，難收矯治之效，或難以維持法秩序者，不在此限。」，並於九十年
    一月十日經總統公布，同年月十二日起施行，是被告犯罪後法律已有變更，惟適
    用新舊法比較結果，新法對被告較為有利，依刑法第二條第一項前段之規定，應
    適用新法處罰，併予說明。爰依修正後刑法第四十一條第一項前段規定，併諭知
    易科罰金之折算標準。並依刑法第五十一條第五款之規定，定應執行之刑，再諭
    知易科罰金之折算標準。
四、據上論斷，應依刑事訴訟法第二百九十九條第一項前段、第三百條，刑法第二條
    第一項前段、第一百八十五條之三、第一百八十四條第三項、第五十一條第五款
    、修正後刑法第四十一條第一項前段，罰金罰鍰提高標準條例第一條前段、第二
    條，判決如主文。本案經檢察官鄭重文到庭執行職務。
中      華      民      國      九十    年      三      月      二      日
                                    台灣桃園地方法院刑事第四庭
                                        審判長法  官  鄭景文
                                    法  官  林晏鵬
                                              法  官  游士珺
右正本證明與原本無異。
如不服本判決，應於判決送達後十日內向本院提出上訴狀( 應附繕本 )，上訴於
臺灣高等法院。
                                               書記官  王曉雁
中      華      民       國      九十    年      三      月      八     日
論罪科刑之法條：
刑法第一百八十五條
損壞或壅塞陸路、水路、橋樑或其他公眾往來之設備或以他法致生往來危險者，處五
年以下有期徒刑，拘役或五百元以下罰金。
因而致人於死者，處無期徒刑或七年以上有期徒刑；致重傷者，處三年以上、十年以
下有期徒刑。
第一項之未遂犯罰之。
刑法第一百八十四條
損壞軌道、燈塔、標識或以他法致生火車、電車或其他供水、陸、空公眾運輸之舟、
車、航空機往來之危險者，處三年以上十年以下有期徒刑。
因而致前項之舟、車、航空機傾覆或破壞者，依前條第一項之規定處斷。
因過失犯第一項之罪者，處六月以下有期徒刑、拘役或三百元以下罰金。
第一項之未遂犯罪之。


司法院資訊處製作；財團法人民間司法改革基金會備份。
